【裁判字號】    97,抗,314
【裁判日期】    970602
【裁判案由】    商務仲裁執行裁定
【裁判全文】
臺灣臺北地方法院民事裁定               97年度抗字第314號
再  抗告人  榮民工程股份有限公司
法定代理人  乙○○
訴訟代理人  李家慶律師
            梅芳琪律師
            蔡步青律師
相  對  人  皇昌營造股份有限公司
法定代理人  甲○○
上列當事人間因仲裁判斷執行裁定事件，再抗告人對於民國97年
4月24日本院所為之97年度抗字第314號裁定提起再抗告，本院裁
定如下：
    主  文
再抗告駁回。
再抗告程序費用新臺幣壹仟元由再抗告人負擔。
    理  由
一按法院關於仲裁事件之程序，除本法另有規定外，適用非訟事
  件法，非訟事件法未規定者，準用民事訴訟法，仲裁法第52條
  定有明文。又對於抗告法院之裁定再為抗告，僅得以其適用法
  規顯有錯誤為理由，並經原法院之許可者為限；前項許可，以
  原裁定所涉及之法律見解具有原則上之重要性為限；為裁判之
  原法院認為不應許可者，應以裁定駁回其抗告，此觀非訟事件
  法第45條第3項、第4項、同條第5項準用民事訴訟法第436條之
  3第3項之規定即明。而所謂適用法規顯有錯誤，係指確定裁判
  所適用之法規顯然不合於法律規定，或與現尚有效之判例、解
  釋顯然違反者而言，不包括認定事實錯誤、取捨證據失當、判
  決不備理由及在學說上諸說併存致發生法律上見解歧異等情形
  在內。而所謂「原則上之重要性」，係指該訴訟事件所涉及之
  法律問題意義重大，而有加以闡釋之必要者而言。蓋適用非訟
  程序之事件，通常不致牽涉複雜之法律問題，基於訴訟經濟之
  考量，本以不得抗告第三審為原則，惟若為避免法律見解歧異
  ，維持法律之安定，暨賡續法官造法之可能性，倘訟爭之非訟
  事件中，涉有「原則上重要性」之法律爭議，遂例外准許提起
  第三審抗告，俾使第三審法院得有解決此等法律爭議之機會。
  因此，倘涉及之法律問題並非必須最高法院加以闡釋之意義重
  大問題，自無所謂「原則上重要性」可言。
二本件再抗告意旨略以：本件兩造間有無仲裁協議存在仍有爭議
  ，抗告法院逕行認定有仲裁協議存在，其適用法規顯有錯誤，
  且具有原則上之重要性；又系爭仲裁判斷已逾越仲裁協議之範
  圍，具有仲裁法第38條第1 款之事由，法院依法本不得為許可
  執行之裁定，原裁定違反上開規定，適用法規顯有錯誤。且仲
  裁判斷逾越仲裁協議範圍之判斷標準，是否以「仲裁判斷書與
  仲裁協議標的之爭議有關」即得認定未逾越仲裁協議範圍，其
  所涉及之法律見解具有原則上之重要性，故應許可再抗告人提
  起再抗告云云。
三惟查仲裁法第52條規定法院關於仲裁事件之程序，除本法另有
  規定外，適用非訟事件法，非訟事件法未規定者，準用民事訴
  訟法。而依仲裁法第37條第2 項前段規定聲請法院裁定許可強
  制執行，仲裁法並未特別規定其程序，則關於此項聲請及抗告
  ，法院自應適用非訟事件法規定，而為強制執行許可與否之審
  查並據以裁定之，此裁定無確定實體上法律關係存否之效力。
  又仲裁法第38條第1 款規定仲裁判斷與仲裁協議標的之爭議無
  關，或逾越仲裁協議之範圍者，法院應駁回其執行裁定之聲請
  。此消極要件具備與否，依上說明，法院僅依非訟事件程序為
  形式上之審查即可，關於仲裁協議標的爭議或仲裁協議之實體
  爭執，應另行提起撤銷仲裁判斷之訴以資解決，此觀諸仲裁法
  第40條第1 項第1 款、第42條第1 、2 項自明。查本件原裁定
  僅就形式上審查是否有仲裁法第38條所列各款情事，至兩造間
  就仲裁協議之約定範圍為何、雙方意思表示有無合致或錯誤等
  情，均非本院所得認定，是再抗告意旨認本院已逕行認定兩造
  間仲裁協議存在，適用法規顯有錯誤云云，似有誤會。系爭仲
  裁協議範圍為何，核屬實體爭議，尚非本件非訟事件所得審究
  。是抗告人上開僅與協議範圍有關之再抗告理由，核不足以影
  響本院駁回抗告之裁定，應無所謂「原則上重要性」可言；本
  院因認不應許可，爰以裁定駁回之。
四依仲裁法第52條，非訟事件法第45條第5項、第21條第2項、第
  24條第1項，民事訴訟法第436條之3第3項、第78條，裁定如主
  文。
中    華    民    國    97    年    6     月    2     日
               民事第五庭    審判長 法  官  薛中興
                                    法  官  陶亞琴
                                    法  官  吳佳薇
不得再抗告
以上正本係照原本作成。
中    華    民    國    97    年    6     月    2     日
                                    書記官  許博為


司法院資訊處製作；財團法人民間司法改革基金會備份。
